臺灣士林地方法院民事裁定
111年度重訴字第178號
原      告  張連強  
訴訟代理人  陳明宗律師
複  代理人  王振屹律師
上列原告與被告張換子間請求移轉所有權登記等事件，本院裁定
如下：
    主  文
原告應於本裁定送達後七日內，補正本件當事人適格，逾期不補
正，即駁回原告之訴。
    理  由
一、按原告之訴，有當事人不適格或欠缺權利保護必要者，法院
    得不經言詞辯論，逕以判決駁回之。但其情形可以補正者，
    審判長應定期間先命補正，民事訴訟法第249條第2項第1款
    定有明文。而當事人之適格事項，為法院依職權所應調查者
    ，如有欠缺，依民事訴訟法第48條、第49條規定，於法院定
    期命其補正不為補正前，應不得以當事人不適格為由駁回其
    訴（最高法院80年度台上字第1828號判決意旨參照）。次按
    繼承人有數人時，在分割遺產前，各繼承人對於遺產全部為
    公同共有，為民法第1151條所明定，又公同共有債權之行使
    ，除公同關係所由規定之法律或契約另有規定外，應得公同
    共有人全體之同意，同法第831條準用第828條第3項亦定有
    明文。
二、本件原告起訴主張兩造及訴外人張海順、張連生、張連勇、
    張金萱、張玉香（下稱張海順等5人）之被繼承人張宗堂，
    於民國73年間出資購買門牌號碼臺北市○○區○○○路0巷0號5樓
    房屋及其坐落基地（下合稱系爭房地），並將系爭房地借名
    登記為被告所有，該借名登記契約已於110年12月1日因張宗
    堂死亡而消滅，被告自應將系爭房地返還登記予張宗堂全體
    繼承人公同共有，爰依繼承之法律關係、類推適用民法第54
    1條第1項、民法第831條準用同法第828條第2項、第821條但
    書、第179條等規定，聲明求為：被告應將系爭房地之所有
    權回復移轉登記予兩造及張海順等5人公同共有。惟按公同
    共有債權人起訴請求債務人履行債務，係公同共有債權之權
    利行使，非屬回復公同共有債權之請求，尚無民法第821條
    規定之準用；而應依同法第831條準用第828條第3項規定，
    除法律另有規定外，須得其他公同共有人全體之同意，或由
    公同共有人全體為原告，其當事人之適格始無欠缺。本件原
    告主張張宗堂與被告就系爭房地之借名登記契約關係，因張
    宗堂死亡而終止，然於系爭房地未移轉登記返還張宗堂之繼
    承人前，系爭房地之所有人仍為被告，張宗堂之繼承人所繼
    承者係系爭房地之返還請求權，而非所有權，是原告起訴請
    求被告履行債務，係公同共有債權之權利行使，而屬固有必
    要共同訴訟，須得其他公同共有人全體之同意，或由公同共
    有人全體為原告，其當事人之適格始無欠缺。兩造既均不爭
    執張宗堂之繼承人尚有張海順等5人，且有張宗堂繼承系統
    表、兩造及張連勇、張金萱、張玉香之戶籍謄本在卷可稽，
    揆諸前揭規定及說明，本件應得除兩造以外之其他繼承人全
    體同意或一同起訴，始能謂當事人適格無欠缺，原告單獨提
    起本件訴訟，自有當事人不適格之情形，且依其情形並非不
    可補正，茲限原告於本裁定送達後7日內，補正本件當事人
    適格之合法要件，逾期未補正，即駁回其訴。
三、爰裁定如主文。
中　　華　　民　　國　　111 　年　　6 　　月　　28　　日
                  民事第三庭  法  官  林靖淳
以上正本係照原本作成。
本件裁定不得抗告。
中　　華　　民　　國　　111 　年　　6 　　月　　29　　日
                              書記官  洪忠改